【裁判字號】    90,上易,3281
【裁判日期】    901012
【裁判案由】    傷害等
【裁判全文】
臺灣高等法院刑事判決                            九十年度上易字第三二八一號
    上  訴  人  臺灣桃園地方法院檢察署檢察官
    被      告  乙○○
右上訴人因被告毀損案件，不服臺灣桃園地方法院八十九年度易字第一二七五號，中
華民國八十九年十一月二十一日第一審判決（起訴案號：臺灣桃園地方法院檢察署八
十八年度偵字第一一五三六號），提起上訴，本院判決如左：
    主  文
上訴駁回。
    理  由
壹、公訴要旨
一、公訴事實：
    被告乙○○於民國八十八年一月七日晚間八時三十分許（起訴書誤載為八十八年
    二月七日晚間八時三十分許），在桃園縣八德市○○路一七四巷十九號鄰居徐永
    誠住處前，因停車糾紛，與徐永誠理論，徐永誠見狀將住處鐵捲門拉下。被告竟
    基於毀損之故意，持用鐵鑿子一支毀損徐永誠住處鐵捲門投信口，致生損害於徐
    永誠。
二、起訴法條：
    刑法第三百五十四條。
三、公訴證據：
    (一)鐵捲門照片二張。(二)徐永誠之母甲○○之指訴。(三)鐵鑿子一支。
貳、上訴要旨
一、被告坦承有敲打告訴人即徐永誠之母甲○○住處鐵捲門，與徐永誠於原審審理時
    供述聽到鐵捲門敲打聲音，始打開鐵捲門上小門探詢究竟，即與被告發生毆打等
    情，互核相符。是以縱認告訴人與徐永誠未親眼目睹被告毀損鐵捲門上投信口信
    箱蓋，然衡諸常情，仍顯見投信口信箱蓋係被告敲打造成損壞。
二、苟認定被告未持鐵鑿子破壞鐵捲門投信口，係因徒手拍打造成投信口信箱蓋掉落
    ，亦可證被告有毀損之不確定故意。則原審為被告無罪之諭知，認事用法，尚有
    未洽。
、被告之辯解
一、被告是有敲打鐵捲門，惟並未注意投信口信箱蓋有無因此掉落。
二、扣案之鐵鑿子不知是何人所有，被告從未持用該鐵鑿子，亦未破壞鐵捲門投信口
    信箱蓋。
肆、本院之判斷
一、公訴要旨所指被告毀損上開鐵捲門投信口信箱蓋，係由被害人甲○○提出告訴（
    見核退續字第一四四號卷第二、十八頁），則公訴事實所指被告毀損鐵捲門投信
    口，致生損害於徐永誠，應係誤載，合先敘明。
二、按犯罪事實應依證據認定之，無證據不得推定其犯罪事實，又不能證明被告犯罪
    者，應諭知無罪之判決，刑事訴訟法第一百五十四條、第三百零一條第一項分別
    定有明文。次按犯罪事實之認定，應憑證據，如未能發現相當證據，或證據不足
    以為證明，即不能以推測或擬制之方法，以為裁判之基礎。又被害人之陳述如無
    瑕疵，且就其他方面調查又與事實相符，固足採為科刑之基礎，倘其陳述尚有瑕
    疵，則在未究明前，遽採為論罪科刑之依據，即難認為適法，有最高法院四十年
    台上字第八六號、六十一年台上字第三０九九號判例可資參照。且認定犯罪事實
    所憑之證據，雖不以直接證據為限，間接證據亦包括在內，然而無論直接證據或
    間接證據，其為訴訟上之證明，須於通常一般之人均不致有所懷疑，而得確信其
    為真實之程度者，始得據為有罪之認定，倘其證明尚未達到此一程度，而有合理
    之懷疑存在，而無從使事實審法院得有罪之確信時，即應由法院為諭知被告無罪
    之判決，為最高法院七十六年台上字第九八六號判例揭示意旨。
三、經查，告訴人甲○○於八十八年四月十七日警訊中係指訴：伊聽到敲打聲，跟在
    伊子徐永誠之後跑出去看，結果方知是被告用鋼筋敲打伊住處鐵捲門。且伊子徐
    永誠出門查看，遭被告持圓鍬打傷。伊拉回徐永誠，並關上鐵捲門，被告又持圓
    鍬，被告之母濮陳蓮英拿鋼筋，再次敲打伊住處鐵捲門等語（見核退續字第一四
    四號卷第十七頁），並據提出圓鍬、鋼筋照片二張為證（見同上卷第二六頁）。
    告訴人於八十八年六月八日警訊時指稱：被告以鑿子破壞伊住處鐵捲門投信口處
    ，伊有看見各等語（見同上卷第二頁、第三頁背面），並據提出鐵捲門投信口處
    照片二張（見同上卷第六頁）及鐵鑿子一支為證。告訴人於原審八十九年八月八
    日調查時則指陳：伊所申告被告撬壞住處鐵捲門信箱口係在打架當日發生，伊是
    第二日才看到等語（見原審卷第三七頁）。告訴人於第一次即八十八年四月十七
    日警訊時，並無一言及於被告有持用鋼筋破壞鐵捲門投信口處，僅指敲打鐵捲門
    ，如確有其事，且投信口信箱蓋已因而脫落，至為明顯。且警訊時復距事發時間
    八十八年一月七日已有相當時日，當不可能猶未發現投信口信箱蓋脫落損壞情形
    ，信無遺漏之理，應會一併指明方是。又告訴人或指當日親眼所見，或稱次日才
    看見，前後已有嚴重不合之情。再告訴人所提出遭毀損之鐵捲門投信口信箱蓋照
    片係八十八年六月八日所拍攝，有照片上日期可稽，雖告訴人指因照相機故障，
    照片所顯示日期有誤云云（見原審卷第三七頁），惟苟於事發時即已拍攝，信無
    不儘早提出之理，告訴人所指情節，無由採信。則告訴人所提出者為與事發時隔
    已五月之久所拍攝照片，其間多有可能因其他因素介入造成損壞，尚難據以證明
    鐵捲門投信口信箱蓋係被告於八十八年一月七日所破壞，或於當時因被告敲打鐵
    捲門造成損壞。再者，告訴人所指被告敲打鐵捲門時，既身在關閉之鐵捲門屋內
    ，竟指稱能親眼看見在屋外之被告破壞鐵捲門投信口信箱蓋之舉動，亦屬反常難
    信。則告訴人之指訴，既多有瑕疵，依上開說明，即不能以之認定被告有毀損犯
    行。至徐永誠既始終未明確指稱有目睹被告如何以鐵鑿子破壞告訴人住處鐵捲門
    投信口信箱蓋，亦不能據以認定被告有何毀損犯行。
四、次查，被告既坦承持用圓鍬與徐永誠拿取木棒互毆，核與告訴人及徐永誠指訴情
    節相符，則圓鍬頗為笨重，被告實難以同時持用鐵鑿子，且被告苟有意破壞告訴
    人住處鐵捲門，使用圓鍬更稱便利，亦無必要另使用鐵鑿子。
五、又查，告訴人提出之鐵鑿子，既無法證明被告有持用，則不能據以認定被告有持
    以破壞告訴人住處鐵捲門投信口信箱蓋。
六、綜上所述，被告所辯尚堪採信。公訴及上訴意旨所指事證，不足以使本院形成被
    告有罪之確信。此外，本院亦查無其他積極證據足資證明被告有公訴意旨所指毀
    損犯行。不能證明被告有毀損犯行，依前開說明，即應諭知被告無罪之判決。原
    審以不能證明被告犯罪為由，諭知被告無罪之判決，洵無不合。公訴人上訴意旨
    仍執前詞，指摘原判決不當，提起上訴，為無理由，應予駁回。
伍、適用之法律
    刑事訴訟法第三百六十八條。
本案經檢察官何明楨到庭執行職務。
中      華      民      國      九十      年      十      月    十二    日
                              臺灣高等法院刑事第二十庭
                                  審判長法  官  葉  麗  霞
                                        法  官  林  勤  綱
                                        法  官  李  錦  樑
右正本證明與原本無異。
不得上訴。
                                        書記官  郭  台  發
中      華      民      國      九十      年      十      月   十五     日


司法院資訊處製作；財團法人民間司法改革基金會備份。
